臺灣嘉義地方法院刑事判決
111年度簡上字第46號
上  訴  人  
即  被  告  簡○○


上列被告因家暴傷害案件，不服本院中華民國111年3月25日111
年度嘉簡字第27號第一審簡易判決（聲請簡易判決處刑書案號：
110年度偵字第9554號），提起上訴，本院管轄之第二審合議庭
判決如下：
    主      文
上訴駁回。
    事實及理由
一、本院審理範圍
　㈠上訴得對於判決之一部為之；對於判決之一部上訴者，其有
    關係之部分，視為亦已上訴；但有關係之部分為無罪、免訴
    或不受理者，不在此限；上訴得明示僅就判決之刑、沒收或
    保安處分一部為之，刑事訴訟法第348條定有明文。
　㈡上訴人即被告簡○○於其刑事聲明上訴狀及上訴理由狀與本院
    審理時均已言明僅就量刑部分提起一部分上訴（簡上卷第7
    頁、第11頁至第14頁、第78頁），檢察官則未對原判決提起
    上訴，故本件上訴範圍只限於原判決量刑部分。
　㈢至被告未表明上訴之認定犯罪事實及論罪（本案第一審犯罪
    事實、證據及論罪理由，均詳如附件原審判決書所記載），
    業據原審認定在案非在本院審理範圍內，惟為便於檢視理解
    本件案情，乃引用附件記載，併此敘明。
二、上訴駁回之理由
  ㈠本件經本院合議庭審理結果，認原審以被告犯刑法第277條第
    1項之傷害罪，累犯，處拘役70日，如易科罰金以新臺幣(下
    同)1000元折算1日，認事用法及量刑均並無不當，應予維持
    ，並引用原審判決書記載之犯罪事實及證據與理由。
　㈡上訴意旨略以：原審認定被告構成累犯加重其刑，但被告前
    案是幫助詐欺與本件傷害罪質不同不應加重，且原審量刑過
    重，希望依刑法第59條規定酌減其刑等語。　　
　㈢刑罰之量定，固屬法院自由裁量之職權行使，但仍應審酌刑
    法第57條所列各款事由及一切情狀，為酌量輕重之標準，並
    非漫無限制。在同一犯罪事實與情節，如別無其他加重或減
    輕之原因，下級審法院量定之刑，亦無過重或失輕之不當情
    形，則上級審法院對下級審法院之職權行使，原則上應予尊
    重(最高法院85年度台上字第2446號判決意旨參照)。被告構
    成累犯之事實及應加重其刑之事項，均應由檢察官主張並具
    體指出證明之方法後，經法院踐行調查、辯論程序，方得作
    為論以累犯及是否加重其刑之裁判基礎。惟基於預測可能性
    及法安定性之精神，並無溯及既往之效力，故本裁定宣示前
    各級法院所踐行之訴訟程序及裁判，與本裁定意旨不符者，
    尚無從援引為上訴或非常上訴之理由。是以，於本裁定宣示
    前，下級審法院在檢察官未主張或盡其舉證、說明責任之情
    形下，業依職權調查，因而論以累犯，本乎前科形成累犯處
    斷刑或作為宣告刑事由之裁量，只須滿足其一，其評價即足
    ，上級審法院自不能據以撤銷原判決。又法院依簡易程序逕
    以簡易判決處刑者，因無檢察官參與，倘檢察官就被告構成
    累犯之事實及應加重其刑之事項，未為主張或具體指出證明
    方法，受訴法院自得基於前述說明，視個案情節斟酌取捨(
    最高法院110年度台上大字第5660號裁定意旨參照)。
　㈣刑法第59條規定犯罪情狀可憫恕者，得酌量減輕其刑，固為
    法院依法得自由裁量之事項，然非漫無限制，必須犯罪另有
    特殊之原因與環境，在客觀上足以引起一般同情，認為即予
    宣告法定低度刑期尤嫌過重者，始有其適用。是為此項裁量
    減刑時，必須就被告全部犯罪情狀予以審酌在客觀上是否有
    足以引起社會上一般人之同情，而可憫恕之情形，始稱適法
    （最高法院88年度台上字第6683號判決意旨參照）。本件被
    告與告訴人為配偶關係，僅因日常生活細故發生爭執，被告
    未能理性解決歧見竟貿然訴諸暴力攻擊告訴人，致其受有左
    眼皮瘀青、左眼結膜下出血、雙上臂及雙前臂瘀青、頭部鈍
    挫傷、雙上肢鈍挫傷等傷害，告訴人所受傷勢非輕且集中在
    頭部及眼睛等重要部位，若稍有不慎將可能釀致不可挽回之
    悲劇，被告顯然法意識薄弱且缺乏尊重他人身體之觀念，並
    無任何特殊原因與環境足資同情，被告所為傷害犯行之最低
    法定刑度與其本件犯罪情節相較，顯無任何情輕罰重而違罪
    刑相當性之情形，是被告請求依刑法第59條規定減輕其刑等
    語，實難憑採。　　 
  ㈤被告雖以原審量刑過重為由提起上訴，然原審審酌被告高職
    肄業之智識程度，從事餐飲業，自陳經濟狀況貧寒，與告訴
    人因細故發生口角，不思以和平方式解決紛爭，反徒手及朝
    告訴人丟擲器物方式傷害告訴人，足見其情緒控管不佳，惟
    犯後坦承犯行，並考量其事後雖已與告訴人達成和解答應於
    111年3月10日前給付告訴人50000元惟未依約履行等一切情
    狀，就被告所犯傷害罪量處前揭之刑，係於法定範圍內為刑
    之量定並未濫用量刑權限，亦無判決理由不備或其他輕重失
    衡等量刑違法或失當之處。況被告於本院審理時自陳「我沒
    有履行調解筆錄內容，因為我還有負債沒有能力支付」(簡
    上卷第65頁、第82頁)，益見本件量刑時所應考量情事至言
    詞辯論終結時與原審並無不同，被告空言辯稱原審量刑過重
    ，亦無理由。
  ㈥至原審認被告前因幫助詐欺取財案件，經本院以108年度金訴
    字第37號判處有期徒刑4月，上訴後經臺灣高等法院臺南分
    院以108年度金上訴字第1068號駁回上訴確定，嗣於110年3
    月11日徒刑易服社會勞動服務執行完畢【註：被告係於110
    年4月13日易服社會勞動改易科罰金執行完畢，原審此部分
    認定雖略有瑕疵，然不影響本件被告累犯之成立】，為累犯
    ，且斟酌被告構成累犯之前案雖與本案罪名不同，但依其在
    本案之犯罪情節，並無該解釋意旨所指應量處最低法定刑之
    情事，難認不得依法加重其刑。況且本案非屬最低法定本刑
    有期徒刑6月之罪，縱依累犯加重最低度刑，實難認會使人
    身自由遭受過苛之侵害，而有罪刑不相當之情形，從而依刑
    法第47條第1項累犯規定對被告加重其刑。本件於原審雖無
    檢察官參與而就被告構成累犯之事實及應加重其刑之事項加
    以主張或具體指出證明方法，惟原審法院得視個案情節裁量
    ，且上開累犯之認定為經原審依職權調查後認符合累犯之要
    件後所為之處刑，是依前開大法庭裁定見解，本院自不能執
    此撤銷原審判決，併此敘明。
三、綜上，本院對原審量刑之職權行使，經核並無何量刑違法或
    不當之處。從而，上訴人猶執前詞指摘原審量刑不當，為無
    理由，應予駁回。
據上論斷，應依刑事訴訟法第455條之1第1項、第3項、第368條
、第373條，判決如主文。　　
本案經檢察官李志明聲請以簡易判決處刑，上訴後由檢察官楊麒
嘉到庭執行職務。
中　　華　　民　　國　　111 　年　　 5　　月　　31　　日
                  刑事第八庭  審判長法  官  謝其達
　　　　　　　　　　　　　　　　　　法  官  鄭諺霓
　　　　　　　　　　　　　　　　　　法  官  盧伯璋　
上列正本證明與原本無異。
本件不得上訴。　　　　　　　　　　　　　　　　　　
中　　華　　民　　國　　111 　年　　5 　　月　　31　　日
                                    書記官  曹瓊文
附件：臺灣嘉義地方法院111年度嘉簡字第27號簡易判決